臺灣臺北地方法院民事裁定
110年度法字第238號
聲  請  人  劉珩即財團法人台北市廿一世紀工商企業發展基金
            會
              
上列聲請人聲請變更財團法人台北市廿一世紀工商企業發展基金
會捐助章程，本院裁定如下：
    主      文
財團法人台北市廿一世紀工商企業發展基金會捐助章程第五條、
第六條、第七條、第九條、第十條、第十一條，准予變更如附件
「修正對照表」第五次修正110年9月14日欄所示之內容。
其餘聲請駁回。
聲請程序費用新臺幣壹仟元由聲請人負擔。
    理  由
一、按財團之組織及其管理方法，由捐助人以捐助章程或遺囑定
    之。捐助章程或遺囑所定之組織不完全，或重要之管理方法
    不具備者，法院得因主管機關、檢察官或利害關係人之聲請
    ，為必要之處分；為維持財團之目的或保存其財產，法院得
    因捐助人、董事、主管機關、檢察官或利害關係人之聲請，
    變更其組織，民法第62條、第63條分別定有明文。次按，民
    法第62條所謂財團之組織不完全，例如財團內部之董事會或
    監察人之組織不完全者是；所謂重要之管理方法，例如董監
    事之任免方式、董事會執行事務之決議方法及財團財產之管
    理方法等是。再財團法人經設立登記後，如其捐助章程所定
    之組織不完全或重要之管理方法不具備，或為維持財團之目
    的或保存其財產，而必須變更章程者，應聲請法院為必要之
    處分，或變更其組織，不得自行變更，如不屬於上述事項之
    章程變更，則衹需取得目的事業主管機關之許可，即可聲請
    該管法院辦理變更登記（司法院《79》秘台廳(一)第01199號
    函釋及最高法院85年度台抗字第320號裁定意旨參照）。是
    依上開規定，聲請法院就財團之捐助章程為必要處分，或變
    更其組織者，應以財團組織不完全或重要管理方法不具備，
    或為維持財團之目的或保存其財產為要件。至不屬於上述事
    項之章程變更，衹需取得目的事業主管機關之許可，即可聲
    請該管法院辦理變更登記，無庸向法院聲請為必要處分或變
    更其組織之裁定。
二、聲請意旨略以：伊為相對人財團法人台北市廿一世紀工商企
    業發展基金會董事長，相對人於民國92年7月29日許可設立
    ，並聲請本院登記處核准發給法人登記證書在案（登記簿第
    101冊第17頁第2547號），茲因配合財團法人法修法，並檢
    視有不合時宜之處，經相對人董事會於110年9月14日第七屆
    第六次董事會會議決議，爰擬修訂捐助章程第1條、第2條、
    第4至7條、第9至11條、第16條、第17條，依民法第62 條、
    第63條規定，聲請為必要處分，請求准許上開如附件新舊章
    程修正條文對照表「修正條文」所示等語。
三、經查，聲請人上開主張，業據其提出臺北市政府產業發展局
    110年10月7日北市產業工字第1103023644號函、財團法人台
    北市廿一世紀工商企業發展基金會第七屆第六次董事會會議
    紀錄、財團法人台北市廿一世紀工商企業發展基金會捐助章
    程、修正條文對照表及法人登記證書等件影本為證。而有關
    聲請人聲請准予變更捐助章程第5條、第6條、第7條、第9條
    、第10條、第11條，各別係就該財團法人之監事設立、董事
    會職權、董事選聘、董事長選任、董事會召集、財產保管運
    用方法等組織或重要管理方法所為修正，與財團法人之立法
    精神並不違背，亦未抵觸民法有關法人之規定，主管機關臺
    北市政府產業發展局亦同意上開變更，有前揭臺北市政府產
    業發展局函文可憑，是關此部分變更之聲請，於法核無不合
    ，應予准許。
四、至捐助章程如附件對照表修正條文內容欄第1條、第2條、第
    4條、第16條、第17條部分，僅屬捐助章程載明修訂財團法
    人名稱、設立宗旨及業務、會址、修訂日期、施行程序，尚
    非涉及組織不完全或重要管理方法不具備之情形，依上開說
    明，祇需取得目的事業主管機關之許可，即可聲請該管法院
    辦理變更登記，無庸另向本院聲請裁定准許，故聲請人此部
    分之聲請，於法不合，應予駁回。
五、依非訟事件法第21條第1項前段、第24條第1項，裁定如主文
    。
中　　華　　民　　國　　110 　年　　10　　月　　29　　日
                  民事第六庭    法　官　陳智暉
以上正本係照原本作成。
如不服本裁定應於送達後10日內向本院提出抗告狀，並繳納抗告
費新臺幣1,000元。
中　　華　　民　　國　　110 　年　　10　　月　　29　　日
                  　　　　　    書記官　陳嬿舒